【裁判字號】    92,上易,3391
【裁判日期】    921223
【裁判案由】    竊盜
【裁判全文】
臺灣高等法院刑事判決                          九十二年度上易字第三三九一號
    上  訴  人  臺灣新竹地方法院檢察署檢察官
    被      告  戊○○
右上訴人因被告竊盜案件，不服臺灣新竹地方法院九十一年度易字第六一０號，中華
民國九十二年八月二十二日第一審判決（起訴案號：臺灣新竹地方法院檢察署九十年
度偵字第五六五六號）提起上訴，本院判決如左：
    主  文
上訴駁回。
    理  由
一、公訴意旨略以：被告戊○○基於為自己不法所有之概括犯意，於附表所示之時間
    、地點，以附表所示之方法連續侵入附表所示之被害人甲○○、丁○○、己○○
    、乙○○、丙○○及庚○○住處（侵入住宅部份未據告訴），竊取如附表所示之
    物。因認被告戊○○涉犯刑法第三百二十條第一項普通竊盜罪嫌、同法第三百二
    十一條第一項第一款、第二款加重竊盜罪嫌。
二、按犯罪事實應依證據認定之，無證據不得認定犯罪事實。又不能證明被告犯罪者
    ，應諭知無罪之判決，刑事訴訟法第一百五十四條第二項、第三百零一條第一項
    分別定有明文。又認定被告有罪之事實，應憑證據，如未能發現相當之證據，或
    證據不足以證明，自不能以推測或擬制之方法，以為裁判之基礎﹔且認定事實所
    憑之證據，其為訴訟之證明，須達於通常一般人均不致有懷疑，而得確信其為事
    實之程度者，始得據為有罪之認定，倘其證明尚未達到此一程度而有合理之懷疑
    存在時，尚難為有罪之認定基礎﹔茍積極證據不足為不利於被告事實之認定，即
    應為有利於被告之認定，更不必有何有利之證據，最高法院三十年上字第八一六
    號、四十年台上字第八六號、七十六年上字第四九八六號判例分別揭有上旨，足
    資參照。再者，證人之證言固非不得做為認定被告犯罪事實之證據，惟須此項證
    言無瑕疵可指，且與事實相符者，始足當之，茍證人之證言有瑕疵時，即不得做
    為不利於被告認定之唯一依據。
三、公訴人認被告戊○○涉有上開竊盜犯行，無非係以被害人甲○○、庚○○、己○○、丁○○、乙○○、丙○○於警訊或偵訊時指述。詢問被告戊○○之警員
    陳致雄及陳一平證稱：上開六件竊案，僅被害人甲○○該件竊案是屬於其等轄區
    ，其餘是屬新竹市警察局第一分局或第二分局之轄區，且該六件均沒有報案紀錄
    ，不可能憑空誣陷被告戊○○等語，為其主要論據。惟訊據被告戊○○堅決否認
    有何竊盜犯行，辯稱略以：「我沒有竊盜，係因警察刑求，我確實有被打，我是
    被陳一平用電擊棒電我，他用電擊棒電我的腳筋及背部，且有將我上手銬及腳鐐
    ，陳致雄是在我被電擊棒電完後，把我的腳抬高很痛，我才承認的等語。
四、經查：
（一）被告戊○○遭逮捕時於九十年九月二十四日二十三時三十分許，由警員陪同急
      診驗傷，結果肩部無任何外傷、胸部Ｘ光片無任何骨折，有南門綜合醫院九十
      年九月二十四日診斷證明書乙份在卷可稽（見偵查卷第二三頁），而被告戊○○復於九十年九月二十五日至醫院急診，結果為右足多處擦傷（一Ｘ零點二公
      分、零點五Ｘ零點二公分、零點二Ｘ零點二公分）、左上臂瘀傷（三點五Ｘ一
      點五公分）、右腕擦傷（二Ｘ一公分）、左腕擦傷（一Ｘ一公分）、自述背痛
      、頸部疼痛，無明顯外傷，此亦有行政院衛生署新竹醫院急診病歷乙份附卷足
      憑（見原審卷第一一九之一頁）。由上開診斷證明書及病歷所示，戊○○背部
      及腳筋並無其他傷害之情形，可見被告陳稱警詢被刑求已非可信。再被告戊○○自承：「我左右肩膀骨頭酸痛，是屋主兩兄弟拿鐵棒向我攻擊所造成，頭部
      也遭攻擊，他們家人的爸爸拿鐵鎚打我的頭，我還暈倒，兒子拿電擊棒電我，
      另外一個拿了長長的東西打我，還有一個女的徒手打我耳光，我有昏倒，頭部
      被鐵鎚敲打，我的兩隻手和兩隻腳都有受傷流血」等語（見偵查卷第六頁、第
      一一九頁、原審卷第七六頁），核與證人即製作訊問筆錄警員陳一平證稱：「
      偵訊當中嫌疑人身上沒有外傷，他只有說他有梅毒，但是當天派出所把嫌疑人
      帶過來時有告知嫌疑人有被被害人打」等語（見偵查卷第一九八頁）相符。並
      與被害人吳燕堂陳稱：「因我住所裝設警報器，約在今日一時十分許我發現警
      報器遭觸動，便偕同我哥哥吳村海由後門繞到前門檢視，便發現戊○○正在開
      啟我住所大門，我向前向他盤查時，他先躲到旁邊，接者便手持一黑色棒狀物
      向我攻擊後，便往西大路一０二巷逃跑，我和哥哥在後追趕，在西大路一０二
      巷口攔截他後便與他發生扭打，我和戊○○均有受傷，我受傷部分是四肢多處
      鈍傷及擦傷，及左小指扭傷，戊○○受傷部位我不清楚」等語一致（見偵查卷
      第十二頁），可見被告戊○○遭被害人吳燕堂逮捕時，曾經反抗並與其發生追
      逐，且依被告戊○○於九十年九月二十五日到醫院急診驗傷時所受之傷害觀之
      ，右足多處擦傷（一Ｘ零點二公分、零點五Ｘ零點二公分、零點二Ｘ零點二公
      分）、左上臂瘀傷（三點五Ｘ一點五公分）、右腕擦傷（二Ｘ一公分）、左腕
      擦傷（一Ｘ一公分）、自述背痛、頸部疼痛，無明顯外傷，亦與追逐扭打之情
      狀相符，是被告戊○○之前開傷勢，確係被告戊○○拒捕逃跑而與被害人吳燕
      堂扭打所致甚明。又證人即輔導戊○○之義工賴誌祥亦於原審證稱：「被告在
      案發之後二、三天有來找我，我當時並沒有看到他有嚴重的外傷」等語（見原
      審卷第七七頁），益徵證人即警員陳致雄、陳一平證稱：「未對被告戊○○刑
      求」等語，應屬實在，被告辯稱遭受刑求云云，不足採信。
（二）被告戊○○於九十年九月二十四日二十時二十分警詢時雖供稱：「我帶同警方
      前往新竹市○○街一一一巷九號是我曾經行竊地點，我於九十年七月中旬，獨
      自一人，以自備之螺絲起子撬開門鎖，我於撬開門鎖時聽見屋內有人喊叫，馬
      上逃離現場，所以沒有竊得任何財物。我帶同警方前往新竹市○○街十號是我
      曾經行竊地點，我於九十年八月六日二十三時，獨自一人，攀爬該處圍牆進入
      後，直接開門進入行竊（圍牆內之大門未上鎖），竊得零錢六十餘元。我帶同
      警方前往新竹市○○街一一二巷十六號是我曾經行竊地點，我於九十年五月中
      旬，獨自一人，持自備之螺絲起子撬開門鎖，我於撬開門鎖時聽見樓上有人走
      下來的聲音，馬上逃離現場，所以沒有竊得任何財物。我尚有涉及大約十餘件
      竊盜案件，因時間太晚無法辨識，我願意帶同警方繼續前往查證」等語（見偵
      查卷第七頁至第八頁），但被告戊○○嗣後則否認其於警訊中所述為實在。按
      訊問被告，除有急迫情況且應記明筆錄外，應全程連續錄音﹔必要時並應全程
      錄影。又筆錄內所記載之被告陳述與錄音或錄影之內容不符者，其不符之部分
      ，不得作為證據。此觀之刑事訴訟法第一百條之一第一項、第二項規定甚明。
      故審理事實之法院，遇有被告抗辯其未有如訊問筆錄所載之陳述時，應先調取
      該訊問過程之錄音或錄影帶，加以勘驗，以判斷該筆錄所載被告之陳述得否作
      為證據（八十八年度台上字第六七五二號）。經原審向新竹市警察局第三分局
      函調被告戊○○九十年九月二十四日二十時二十分許詢問錄音帶，據該局函覆
      並無警詢錄音帶資料可稽，有該局九十二年四月二十八日竹市警三分行字第０
      九二００一四三二六號函在卷可查（見原審卷第一二七頁），但卻有被告戊○○同日十時四十分之警詢錄音帶，則同日被警詢問多次之被告戊○○曾有錄音
      ，獨於警詢具有關鍵性陳述之該次詢問無警詢錄音帶可查，則其該次警詢所陳
      是否真實，已堪置疑。又被告戊○○嗣後於檢察官訊問時供稱：「在警訊筆錄
      中有承認竊取被害人甲○○等六人的物品，該份警訊筆錄所言不實在，因警察
      有刑求，但是我不知道他何名字，是他們把我吊起來我才承認的」等語（見偵
      查卷第一三一頁、第一九三頁），而在原審調查時亦稱：「這六件都不是我做
      的，我有帶警察去那些地方，但是我都沒有進去偷東西，我是被警察打才隨便
      帶他們去這些地方」等語（見原審卷第七二頁），核被告戊○○於警詢中之供
      詞，既與其原審偵查、審理中之供述不符，且無法定之錄音帶可供勘驗，而有
      瑕疵，即難僅憑其警訊中之供述內容，遽認被告戊○○有竊盜犯行。
（三）而被告戊○○於九十年九月二十四日下午二十二時警訊中自承：「我於九十年
      不詳時間，在新竹市○○路五三０號內竊盜財物，我一共侵入八個房間，都是
      竊盜現金，一共約新台幣四千至五千元，我從後門侵入，因為後門沒有鎖，然
      後我趁他們在洗澡或外出時進入房間竊盜財物，竊得之現金都買東西吃，打電
      動玩具花完了」等語（見偵查卷第五七頁），惟查被害人庚○○於警詢中陳
      稱：「我於九十年九月六日晚上在新竹市○○路五三０號三０八室遭竊，竊嫌
      破壞紗門，侵入房間行竊，我當時在睡覺，我不認識戊○○」等語（見偵查卷
      第六五頁）。被害人乙○○於警詢、偵查中指稱：「我於九十年八月底在新
      竹市○○路五十三號頤園一一一室發現遭竊，我於睡覺時衣服掛於衣架上，因
      房門未上鎖，小偷直接侵入將我掛於衣架上之褲子拿走，而現金證件等都放在
      褲袋內，我無法指認被告戊○○」等語（見偵查卷第六三頁、第一七八頁），
      於本院陳稱：「我是掉了一條褲子，裡面有鑰匙、
      而已，其他沒有丟什麼。我晚上睡覺的時候被偷，不知道幾點。」（見本院九
      十二年十二月九日筆錄）。被害人丙○○於警詢、偵查中稱：「我於九十年
      九月六日一時在新竹市○○路五三０號二一九室發現遭竊，我於睡覺時小偷侵
      入我房間，因我房門沒上鎖，小偷直接將我抽屜拿走，損失之財物均放於抽屜
      內，我有看到，但是當時暗暗的，看不清楚，無法指認被告戊○○」等語（見
      偵查卷第六四頁、第一七八頁），可知被害人庚○○、乙○○及丙○○均稱被
      告係趁其睡覺時侵入竊盜，與被告戊○○自白之犯罪經過係趁無人之際侵入竊
      盜顯有未合，且被害人庚○○、乙○○及丙○○三人亦均無法指認被告戊○○
      係著手行竊之人，以被害人等指訴之侵入住宅態樣及遭竊損失等情，均與被告
      戊○○自白不符，被告戊○○此部份自白因無其他佐證，自不得為被告戊○○
      不利之認定。
（四）至被害人丁○○於警詢中固稱：「我住在新竹市○○街十號，於九十年八月
      六日晚上十一時至十二時之間遭竊，我住處遭竊損失六十元，沒有破壞，他是
      翻牆進入我家庭院，而因為天氣太熱所以我家大門沒關，所以竊賊直接侵入行
      竊」等語（見偵查卷第六十頁）。被害人甲○○於警詢中稱：「我只有門鎖
      遭竊嫌撬開損壞，沒有其他財物損失，鎖頭一個價值約一千元，是我在房內睡
      覺時突然聽見有人在撬我住宅大門門鎖，經我大聲喊叫，竊嫌便馬上逃離」等
      語（見偵查卷第五九頁）。被害人己○○於警詢中陳稱：「我沒有住該處，
      該處是我所有的一棟出租套房，當時竊賊只撬開樓下大門的鎖，裡面的房客並
      沒有遭侵入竊盜，只有大門的鎖被撬壞，價值約三千元，其他無損失」等語（
      偵查卷第六二頁）。惟經查被告戊○○係屬輕度智能不足，其在認知功能的評
      估方面：「郭員不知道年份，其餘定向感正常，不知道為何到這裡接受鑑定，
      知道如何回家，但無法說出地址，計算能力差，不知道總統是誰及中秋節、端
      午節是幾月幾日，判斷力不佳。」，有行政院衛生署新竹醫院精神鑑定報告書
      乙份在卷足憑（原審卷第一六七頁至第一七０頁）。再觀之被告於本院審理中
      雖承認有偷六十元，但對於偷竊時間、地點、如何偷均答稱不知道（見本院九
      十二年十二月九日筆錄），足見被告戊○○對於時間、地點之認知能力較常人
      差，故其是否能如警詢筆錄記載般詳實供述，實有可疑，且被害人丁○○等三
      人亦均稱：「不認識警方查獲之竊嫌戊○○」等語（見偵查卷第十七頁、第五
      十九頁、第六十頁〈丁○○〉、第六二頁〈己○○〉、第一五六頁〈己○○、
      甲○○〉），足認其等亦無法指認被告戊○○，故被害人庚○○、乙○○、丙○○、丁○○、甲○○及己○○六人之指陳均僅能證明其等曾遭竊之事實，尚
      難因此遽認被告戊○○即為行竊之人。
（五）綜上以觀，公訴人認被告戊○○涉犯前開刑法第三百二十條第一項普通竊盜罪
      嫌、及同法第三百二十依條第一項第一款、第二款加重竊盜罪嫌，所依據之前
      開事證，尚未達於通常一般之人均不至於有所懷疑，得確信其為真實之程度，
      而有合理性懷疑之存在。此外，復查尚無其他積極證據足資認定被告戊○○涉
      有上揭竊盜罪嫌。揆諸前揭說明，被告戊○○被訴竊盜部分應屬不能證明。原
      審以不能證明被告此部分犯罪因而就此部分為被告無罪之諭知，經核並無不合
      ，公訴人上訴仍執陳詞指摘原判決此部分不當，為無理由，應予駁回。
據上論斷，應依刑事訴訟法第三百六十八條，判決如主文。
本案經檢察官周誠南到庭執行職務。
中      華      民      國    九十二    年     十二     月    二十三    日
                              臺灣高等法院刑事第二庭
                                  審判長法  官  蔡  長  溪
                                        法  官  林  俊  益
                                        法  官  楊  貴  志
右正本證明與原本無異。
不得上訴。
                                        書記官  胡      儀
中      華      民      國    九十二    年     十二     月    二十四    日
附表：
一、於九十年七月中旬，在新竹市○○街一一一巷九號，被告戊○○以破壞門鎖方式
    ，入內行竊被害人甲○○之財物，倖無損失任何財物。
二、於九十年八月六日晚上十一時許，在新竹市○○街十號，被告戊○○以翻牆進入
    庭院，再利用大門未鎖之際，入內竊得被害人丁○○所有之新台幣（下同）六十
    元。
三、於九十年八月六日晚上，在新竹市○○街一一二巷十六號，被告戊○○以破壞門
    鎖之方式，入內行竊被害人己○○之財務，倖無損失任何財物。
四、於九十年八月底，在新竹市○○路五三０之一一一號，被告戊○○利用大門未鎖
    之際，入內竊得被害人乙○○之現金二百元及身分證等證件。
五、於九十年九月六日凌晨一時許，在新竹市○○路五三０之二一九號，被告戊○○
    利用大門未上鎖之際，入內竊得被害人丙○○之現金二千元、美金五百元、人民
    幣四百八十元及白金項鍊一條。
六、於九十年九月六日晚上，在新竹市○○路五三０之三０八號，被告戊○○以破壞
    紗門之方式，入內行竊被害人庚○○之財物，倖無財物損失。


司法院資訊處製作；財團法人民間司法改革基金會備份。
